臺北高等行政法院判決
　　　　　　　　　　　　　　　　　　　　94年度簡字第47號
原　　　告　偉智光電科技股份有限公司
代　表　人　甲○○
被　　　告　財政部臺北市國稅局
代　表　人　張盛和（局長）
訴訟代理人　乙○○
上列當事人間因所得稅法事件，原告不服財政部中華民國93年11
月台財訴字第09300540730號訴願決定，提起行政訴訟。本院判
決如下：
  　主  文
原告之訴駁回。
訴訟費用由原告負擔。
　　事  實  及  理  由
一、事實概要：原告係依法應設置股東可扣抵稅額帳戶之營利事
    業，未依所得稅法第102條之1第1項規定之期限內，將民國
    90年間分配予股東盈餘新臺幣（下同）213,278,480元及股
    東可扣抵稅額341,168元之股利資料，填具股利憑單彙報被
    告查核，而遲至91年3月19日始自動補申報，核有同法第114
    條之3第1項中段所定該當處罰之事實，原處分乃對之科處罰
    鍰15,000元。原告不服，經申請復查未獲變更，乃提起訴願
    ，亦遭駁回，遂提起本件行政訴訟。
二、原告起訴請求原處分及訴願決定均撤銷，其意旨略以：
  (一)原告90年分配股利部份依所得稅法之規定，應於次年1月底
    前申報股利憑單，惟90年9月底，適逢臺北遭受納利風災重
    創，原告設立之地址臺北市○○○路○段淹水嚴重，因受颱
    風影響，原告清查公司資料始發覺因露台積水，倒灌進公司
    內部，導致原告公司內部電腦受損，無法確認股務資料正確
    性，原告存放股務資料於原告關係企業所在地之內湖東湖路
    地下室，亦受風災淹水影響，全數資料毀損，復又因忠孝東
    路斷水斷電十餘日，至90年10月中旬，始可開始公司內部股
    務作業整理，原告為求慎重，及避免分配股利產生錯誤造成
    日後更正之種種不便，故發函請公司股東配合確認股數，並
    進行重新整理，此為一浩大工程，為求正確，原告須待股東
    回函進行股務更正作業後，計算應分配之股利，故無法於所
    得稅法規定之期限即91年1月底完成，遲至91年3月19日始自
    動申報。為證明原告公司係遭淹水，並提示相關淹水照片共
    4張予被告，此部份原告聲請被告提示將該四張照片列為本
    件證物，惟被告卻以違反經驗法則為由，任憑自己之心證而
    駁回原告之訴願，卻無提出任何證據證明所提示證物之真偽
    ，即不加採信，亦未另行提出有利被告判定之證據，足見被
    告並無任何證據去支持其論點。
  (二)依司法院釋字第275號解釋：「人民違反法律上之義務而應
    受行為罰之行為，法律無特別規定時，雖不已出於故意為必
    要，仍須以過失為其責任要件，但應受行政罰之行為，僅須
    違反禁止規定或作為義務，而不以發生損害或危險為其要件
    者，推定為有過失，於行為人不能證明自己無過失時，即應
    受處罰。」本件原告未依所得稅法第102條之1第1項規定，
    依限申報股利憑單，係因納利颱風造成資料受損之故，乃屬
    不可抗力之天然災害，並非出於原告之故意或過失，雖遲至
    91年3月19日始檢具資料向被告所轄信義稽徵所辦理申報，
    但依釋字第275號解釋，行為人證明無故意或過失時，即無
    須受罰。且本件於訴願中已附具相關淹水資料之照片，包含
    淹水之股票及帳冊資料為佐證，惟訴願機關竟已「污穢之股
    單及報表，無從知悉實際內容是否包含申請人所稱之檔案」
    為由，決定駁回本件訴願。按風災受損之物件，如何可能清
    晰可辨？可見訴願決定與一般認知落差甚遠，而駁回理由中
    之經驗法則，並不合乎經驗，原告既已提示相當之證據證明
    ，訴願機關便不應以「自己」之經驗判斷。請鈞院命訴願機
    關提出原告先前所示證物，以證明確係因不可抗力之天災，
    造成原告無法於期限內辨理之事實。
三、被告請求駁回原告之訴，其答辯意旨略以：查原告90年間發
    放公司未分配盈餘213,278,480元及股東可扣抵稅額341,168
    元予股東，此有原告相關補申報股利分配資料可按，核其分
    配予股東股利之事實，足堪信實；而原告未依規定限期內填
    報上開分配盈餘之股利憑單，遲至91年3月19日始自動補報
    ，復有原告檢具申報各類所得資料，經被告所轄信義稽徵所
    蓋印91年3月19日收件章之全年股利分配彙總資料申報書暨
    相關股利憑單可按，已該當同法第114條之3第1項中段之規
    定。次查，原告既有前述給付股東股利之事實，自應負履行
    法定申報股利憑單之義務，並應注意使之符合稅法所定之強
    行規制，審諸原告所稱延誤申報事由，其放置電腦設備之九
    樓，因颱風而積水之可能性，實難從一般經驗法則即得確信
    ，復以原告所舉照片內容，僅能顯示污穢之股單（票）及報
    表，無從知悉其實際內容是否包括原告所稱檔案資料，更無
    日期可資查考其與事實發生時間所具關聯性；再者，納莉颱
    風發生於90年9月，原告縱有遭受災害，亦如其所言，已於
    10月份回復並開始作業，既已置於正常營運狀態，且距次年
    1月底前之申報截止日相隔甚遠，如何能謂風災與其未依限
    申報有何牽連，足見原告所言均非不可避免，則屬應注意且
    能注意而不注意，顯有疏忽，縱非故意亦難謂無過失，參照
    司法院釋字第275號解釋：「．．．但應受行政罰之行為，
    僅須違反禁止規定或作為義務，而不以發生損害或危險為其
    要件者，推定為有過失，於行為人不能舉證證明自己無過失
    時，即應受罰。」從而被告處以原告罰鍰15,000元，即無不
    合。
四、按「依第66條之1規定，應設置股東可扣抵稅額帳戶之營利
    事業，應於每年1月底前，將上一年內分配予股東之股利或
    社員之盈餘，填具股利憑單、全年股利分配彙總資料，一併
    彙報該管稽徵機關查核；並應於2月10日前將股利憑單填發
    納稅義務人。但營利事業有解散或合併時，應隨時就已分配
    之股利或盈餘填具股利憑單，並於10日內向該管稽徵機關辦
    理申報」；「營利事業未依第102條之1第1項規定之期限，
    按實填報或填發股利憑單者，除限期責令補報或填發外，應
    按股利憑單所載可扣抵稅額之總額處20%罰鍰，但最高不得
    超過30,000元，最低不得少於1,500元；逾期自動申報或填
    發者，減半處罰。經稽徵機關限期責令補報或填發股利憑單
    ，營利事業未依限按實補報或填發者，應按可扣抵稅額之總
    額處三倍之罰鍰，但最高不得超過60,000元，最低不得少於
    3,000元」，分別為所得稅法第102條之1第1項及第114條之3
    第1項所明定。
五、經查，本件原告係依法應設置股東可扣抵稅額帳戶之營利事
    業，且90年間已分配予股東盈餘213,278,480元及股東可扣
    抵稅額341,168元，惟未依所得稅法第102條之1第1項規定之
    期限內，填具股利憑單彙報本局查核，遲至91年3月19日始
    自動補申報等事實，有原告申報之該公司全年股利分配彙總
    資料申報書附卷可憑，原告對此亦不爭執，堪予認定。則原
    告遲延申報之事實，已該當前開所得稅法第114條之3第1項
    中段所定處罰之要件，被告科以罰鍰15,000元，自屬合法。
    原告雖主張乃90年9月納莉颱風襲台時，雨勢致使其營業處
    所露台積水，倒灌進辦公室內損壞電腦設備而無法辨明媒體
    之正確股務資料，經其另行發函向股東確認，方得據以申報
    正確資料，因而延誤申報期限，非其過失所致云云。惟參照
    司法院釋字第275號解釋意旨，原告應舉證證明其無過失。
    原告固提出淹水照片4紙為證，尚不論該照片顯示之位置、
    資料與原告主張之積水地點、申報資料是否同一，逕就照片
    顯示淹水浸毀之資料均為書面文件，未見有電腦設備損壞之
    事證；又現場積水水痕之高度尚未及膝，以此災情衡量，水
    淹導致斷電或有可能，然應不致損及電腦存檔之電子資料。
    原告除執該4紙照片為證外，復未進一步舉證以供採認其主
    張為真實，是其主張尚難成立。
六、從而，原處分於法並無違誤，訴願決定予以維持，亦無不合
    ，原告仍執前詞，訴請撤銷原處分及訴願決定，為無理由，
    應予駁回。又本件為簡易訴訟事件，爰不經言詞辯論，逕為
    判決，併予敘明。
據上論結，本件原告之訴為無理由，爰依行政訴訟法第98條第3
項前段、第233條第1項、第236條，判決如主文。
中　　華　　民　　國　　94　　年　 　8　　月　 31  　 日
                                第七庭法  官　李　玉　卿
上為正本係照原本作成。
本件以訴訟事件所涉及之法律見解具有原則性者為限，始得於本
判決送達後20日內向本院提出上訴狀並表明上訴理由，如已於本
判決宣示後送達前提起上訴者，應於判決送達後20日內補具上訴
理由（均按他造人數附繕本），且經最高行政法院許可後方得上
訴。
中　　華　　民　　國　　94　　年 　　8　　月　  31　　日
                                      書記官  林  苑  珍
